臺灣士林地方法院民事簡易判決
110年度士簡字第1147號
原      告  陳怡璇  
訴訟代理人  葉志飛律師
            楊時綱律師
被      告  林國元  
訴訟代理人  陳彥璋  
            張喻翔  
上列當事人間因被告過失傷害案件（109年度交易字第127號），
原告提起刑事附帶民事訴訟請求損害賠償事件（109年度審交附
民字第359號及109年交附民字第97號），經本院刑事庭裁定移送
前來，於民國111年4月29日言詞辯論終結，本院判決如下：
    主  文
被告應給付原告新臺幣貳拾萬貳仟玖佰零陸元，及自民國一百零
九年九月八日起至清償日止，按年息百分之五計算之利息。
原告其餘之訴及假執行之聲請均駁回。
訴訟費用新臺幣壹萬伍仟元，其中新臺幣貳仟貳佰陸拾玖元由被
告負擔，餘由原告負擔。
本判決原告勝訴部分得假執行。
    事實及理由要領
一、原告起訴主張：被告於民國108 年11月16日下午4 時3 分許
    ，駕駛車牌號碼000-0000號自用小客車（下稱B車），沿新
    北市淡水區小坪頂路往西行駛，行至該路段與興福寮66巷聯
    絡道之無號誌交岔路口時，因當時面對陽光，本應注意車前
    狀況，隨時採取必要之安全措施，並減速慢行，作隨時停車
    之準備，且其他天候及路況均屬正常，尚無不能注意之情事
    ，適原告騎乘車牌號碼000-0000號普通重型機車（下稱A車
    ）自對向車道駛至前開交岔路口，同時左轉往興福寮66巷聯
    絡道之際，詎被告未充分減速及注意車前狀況，猶貿然駕車
    向前行駛，迨發現A車在B車前方時已不及閃煞，B車右前車
    頭因而與A車右側車身發生擦撞，致原告人車倒地，並因而
    受有右下肢開放性傷口、右側腓骨閉鎖性骨折、臉部與四肢
    多處挫傷與擦傷等傷害。原告當時騎乘之A車亦因而受有損
    害。A車經送廠估修後，修復費用須新臺幣（下同）16,500
    元。被告所為上開過失不法侵害原告身體權之行為，已使原
    告精神上產生莫大痛苦。為此，爰依侵權行為法律關係請求
    被告應賠償醫療費用114,021元、醫療耗材費用：3,759元、
    就醫往返交通費用：13,525元、看護費用：252,000元、勞
    動力減損：885,878元、後續醫療費用：350,000元、精神慰
    撫金800,000元及A車修繕費用16,500元，共計2,435,683元
    。並聲明：被告應給付原告2,435,683元及起訴狀繕本送達
    翌日起至清償日止，按年息百分之5計算之利息；並願供擔
    保請准宣告假執行。
二、被告則以：伊就原告請求醫療費用、已支出醫療耗材費用不
    爭執，至原告請求就醫往返交通費用13,525元部分，依台灣
    大車隊預估車資計算平均值，原告於出院時自淡水馬偕醫院
    返回其新北市板橋區住家單趟車資平值約為585元，原告嗣
    後回診自其新北市板橋區住家至亞東醫院往返單趟車資平值
    約為150元，原告嗣後復健自其新北市板橋區住家至昌弘復
    健科診所往返單趟車資平值約為95元，惟昌弘復健科診所距
    離原告住家距離僅339公尺，故無搭乘計程車必要。至原告
    請求看護費用部分，依亞東醫院診斷證明書醫囑記載原告須
    專人照顧一個月，但原告未僱請醫療照護專業人員，且照護
    人未持有合格證照，故本件看護費用應以每日1,200元計算
    ，並以1個月為限。原告所請求勞動能力減損部分，原告所
    受傷害未符合下肢失能情形，故應予駁回。原告請求A車修
    繕費用部分，A車出廠距離本件交通事故發生日已經超過耐
    用年限3年，故其修繕費用16,500元之損害應以10分之1計算
    其得請求之金額才適當等語，資為抗辯；並聲明：原告之訴
    及假執行之聲請均駁回。
三、得心證之理由：
　　按因故意或過失，不法侵害他人之權利者，負損害賠償責任
    ；不法侵害他人之身體或健康者，對於被害人因此喪失或減
    少勞動能力或增加生活上之需要時，應負損害賠償責任；不
    法侵害他人之身體、健康、名譽、自由、信用、隱私、貞操
    ，或不法侵害其他人格法益而情節重大者，被害人雖非財產
    上之損害，亦得請求賠償相當之金額，民法第184條第1項前
    段、第193條第1項、第195條第1項前段分別定有明文。原告
    主張被告於上開時、地駕駛B車，有未注意車前狀況之過失
    ，致與原告騎乘之A車發生碰撞，雙方均人車倒地，原告因
    而受有右下肢開放性傷口、右側腓骨閉鎖性骨折、臉部與四
    肢多處挫傷與擦傷等傷害，A車亦因而受損之事實，業據提
    出起訴書、乙種診斷證明書、診斷證明書、醫療費用收據、
    藥品明細收據、自費購買同意書、統一發票、免用統一發票
    收據、本院刑事判決、受傷及現場照片、道路交通事故初步
    分析研判表等件為證，且被告上開侵權行為，前經原告提起
    過失傷害刑事告訴，由臺灣士林地方檢察署檢察官向本院提
    起公訴，為本院以109年度交易字第127號判決，判處被告拘
    役55日，緩刑3年，並應於判決確定後先向原告給付100,000
    元確定在案之事實，並經本院調取上開刑事案件卷宗核閱無
    訛，自堪信原告之主張為真實。是本件被告確有上開駕駛B 
    車之過失行為，致原告受有前開傷勢，原告依據侵權行為法
    律關係請求被告賠償，自屬有據。茲本院審酌原告前開各項
    損害賠償請求有無理由及其金額若干？析述如下：
（一）醫療費用及已支出醫療耗材費用部分：
      原告主張其因被告上開過失不法侵害行為而支出醫療費用
      114,021元及醫療耗材費用3,759元，共117,780元醫療相
      關費用之事實，業據提出醫療費用收據、藥品明細收據、
      自費購買同意書等件為證，該等費用核屬原告因被告之過
      失侵權行為受傷就醫治療所支出必要費用，被告對此亦不
      爭執，惟原告自承其於本件交通事故後已獲得富邦產險公
      司理賠醫療相關費用90,626元，並同意自上開請求之醫療
      費用及醫療耗材費用扣除，則原告原得請求117,780元醫
      療相關費用扣除，富邦產險公司已賠付之90,626元後，原
      告尚得向被告請求27,154元（計算式：117,780－90,626＝2
      7,154），逾此部分之請求，即屬無據。
（二）就醫往返交通費用部分：
　　1.原告主張其因被告之上開過失不法侵害行為而於受傷後就
      診、回診及復健期間，均須搭乘計程車到醫院或診所就診
      ，因而支出須就醫往返交通費用等情，本院斟酌原告因本
      件交通事故所受有右下肢開放性傷口、右側腓骨閉鎖性骨
      折等傷害，傷勢非輕，若要求原告自行行走或搭乘大眾交
      通工具就醫實屬過苛，應認原告有搭乘計程車就醫之必要
      ，故被告抗辯：昌弘復健科診所距離原告住家距離僅339
      公尺，原告無搭乘計程車必要云云，並不可採。
　　2.至原告所得請求就醫往返交通費用數額部分，原告雖主張
      本件就醫往返交通費用，以原告於出院時自淡水馬偕醫院
      返回其新北市板橋區住家單趟715元、自原告新北市板橋
      區住家至亞東醫院就診以單趟175元，就診11次往返共3,8
      50元、自原告新北市板橋區住家至昌弘復健科診所復健以
      單趟140元，就診32次往返共8,960元，以上共13,525元云
      云，惟原告並未提出相關計程車資之單據或計算標準供本
      院參酌，難認原告主張之金額有據，應以被告提出之依以
      台灣大車隊計程車資計算程式，估算本件就醫往返交通費
      用合理金額，即原告於出院時自淡水馬偕醫院返回其新北
      市板橋區住家單趟車資平值585元，原告自新北市板橋區
      住家至亞東醫院往返單趟車資平值150元，原告自其新北
      市板橋區住家至昌弘復健科診所單趟車資平值95元為標準
      ，計算本件原告得請求就醫往返交通費用金額為合理，故
      原告就醫之交通費於9,965元之範圍內為合理【計算式：5
      85元＋（150元×2×11）＋（95元×2×32）＝9,965元】，逾此
      部分之請求，即屬無據。
（三）看護費用部分：
　　　按親屬間之看護，縱因出於親情而未支付該費用，然其所
      付出之勞力，顯非不能以金錢為評價，此種基於身分關係
      之恩惠，自不能加惠於加害人，而應比照一般看護情形，
      認被害人受有相當看護費之損害，命加害人賠償，始符民
      法第193條第1項所定「增加生活上需要」之意旨（最高法
      院89年度臺上字第1749號判決、92年度臺上字第431號判
      決參照）。原告主張其因本件交通事故於108 年11 月17
      日至109年2 月29日受傷期間均委請其姑婆即訴外人陳黃
      糠全日看護照護，因而受有以每日2,400元計算共105日計
　　　252,000元看護費用之損害云云。惟查，亞東醫院於110年
      12月13日以亞病歷字第1101213016號函覆稱：「…陳怡璇(
      簡稱病患)自車禍受傷入院後需專人全日看護1個月。全日
      看護結束後，因膝蓋仍無法立即全負重活動，生活功能(
      例如如廁仍會受影響)。109年1月8日門診追蹤及病歷記載
      膝關節活動角度0至110度，建議專人半日看護2個月」等
      語（見本院卷第92頁），足認原告自108 年11 月16日受
      傷後，確有僱請全日看護專人照顧1個月，及再僱請半日
      看護專人照顧2個月之必要，而以每日2,400 元計算全日
      看護費以每日1,200元計算半日看護費亦屬合理，則原告
      看護費應於144,000元之範圍內為合理（計算式：（2,400
      ×30)＋(1,200×60)＝144,000）。逾此部分之請求，即屬無
      據。
（四）勞動能力減損賠償部分：①
　　1.按身體或健康受侵害，而減少勞動能力者，其減少及殘存
      勞動能力之價值，應以其能力在通常情形下可能取得之收
      入為標準，有最高法院100年台上字第81號、100年台上字
      第2250號判決意旨可資參照。又依民法第193條第1項命加
      害人一次支付賠償總額，以填補被害人所受喪失或減少勞
      動能力之損害，應先認定被害人因喪失或減少勞動能力而
      不能陸續取得之金額，按其日後本可陸續取得之時期，各
      照霍夫曼式計算法，扣除依法定利率計算之中間利息，再
      以各時期之總數為加害人一次所應支付之賠償總額，此為
      實務向來之見解。
　  2.經查，原告雖主張其勞動能力減損比例至少應以8％計算云
      云，惟查，亞東醫院鑑定原告之勞動能力減損比例為2％，
      此有該院111年2月25日亞醫審字第1110225003號函在卷可
      查（見本院卷第166頁至167頁），應認原告之勞動能力減
      損百分比為2％。又原告雖主張其為世新大學法律系畢業，
      依一般法律係畢業後搭任法務助理一般每月有33,000元之
      工作收入云云，惟原告既未提供報稅資料、薪資單或薪資
      轉帳證明等相關證據供本院參酌，難認原告主張以每月33
      ,000元計算其月薪資為有理由，應依行政院勞工委員會所
      定基本工資計算，較為客觀合理。本院查行政院勞工委員
      會所定基本工資，108年度為23,100元、109年度為23,800
      元、110年度為24,000元、111年度為25,250元。而原告為
      84年5月25日生，本件交通事故係108年11月16日發生，計
      算至原告法定退休年齡65歲，原告之勞動能力減損之金額
      應為143,568元（計算式詳如附表），逾此範圍之請求，
      即無理由。
（五）後續治療費用部分：　　　
　　　按民法第193條第1項所定「增加生活上之需要」，係指被
      害以前無此需要，因為受侵害，始有支付此費用之需要者
      而言；被害人因身體或健康受不法侵害，需長期就醫治療
      ，就將來應支付之醫藥費，即屬增加生活上需要之費用。
      經查，亞東醫院110年12月13日亞病歷字第1101213016號
      函稱：「…關於病患除疤美化治療相關費用問題，依據新
      北市政府公告之『新北市美容醫學自費項目收費標準表』所
      載 (北府衛醫宇第0000000000號公文)，雷射費用為基本
      費1000元至2000元加每平方公分1000元，依疤痕大小而定
      ，治療為每月一次，一般而言視治療成效反應決定所需治
      療的時間，可能需一年或一年以上。另手術修整修費用為
      每公分3000至10000元，視修整手術複雜程度而異，需評
      估疤痕現況而定。」等語（見本院卷第92-93頁）可知，
      原告因本件交通事故受有前開傷勢，於手術後下肢留有傷
      疤，後續確有接受雷射手術除疤治療復原之必要。依亞東
      醫院109年4月15日開立之診斷證明書，原告於手術後下肢
      有小腿開放性傷口癒合後留存疤痕(2.5公分×3.5公分)及
      右小腿留存手術疤痕(12公分)等疤痕。又現今一般除疤多
      以雷射為之，依亞東醫院上開函覆標準，及取函覆醫療費
      用中間值計算，原告後續兩道疤痕之雷射手術費用應為28
      5,000元【計算式：｛1,500＋(2.5×3.5×1000）｝＋｛1,500＋(1
      2×1000）｝×12次＝285,000元）】，逾此範圍之請求，即無
      理由。
（六）精神慰撫金部分：
　　　按因故意或過失，不法侵害他人之權利者，負損害賠償責
      任；不法侵害他人之不法侵害他人之身體、健康，被害人
      雖非財產上之損害，亦得請求賠償相當之金額，民法第18
      4條第1項前段、第195條第1項前段分別定有明文。原告主
      張被告之過失不法侵權行為，侵害原告之身體法益之事實
      ，堪認屬實，已如上述，本院斟酌本件交通事故發生之經
      過、原告因被告之過失行為，而受有右下肢開放性傷口、
      右側腓骨閉鎖性骨折、臉部與四肢多處挫傷與擦傷等傷害
      ，該等傷勢非輕，使原告手術後須休養3個月、專人全日
      照顧1個月、半日照顧2個月、持續復健至少半年，並造成
      原告小腿留有兩道分別為2.5公分乘以3.5公分、12公分之
      疤痕，後續尚須接受除疤治療，又減損勞動能力達2％等之
      受損程度，暨兼衡原告大學畢業，目前在準備國家考試，
      偶爾有接受撰擬文案工作，沒有固定工作；而被告國小畢
      業，目前從事修理針織機器業，月薪約4 、5 萬元兩造身
      份、地位及經濟能力等一切情狀後，認原告請求被告賠償
      精神慰撫金800,000元，尚屬過高，認為原告請求被告賠
      償精神慰撫金應以400,000元範圍內為適當，逾此範圍之
      請求，即非有據。
（七）A車修繕費用部分：
      按當事人主張有利於己之事實者，就其事實有舉證之責任
      ，民事訴訟法第277 條定有明文。又民事訴訟如係由原告
      主張權利者，應先由原告負舉證之責，若原告先不能舉證
      ，以證實自己主張之事實為真實，則被告就其抗辯事實即
      令不能舉證，或其所舉證據尚有疵累，亦應駁回原告之請
      求（最高法院48年台上字第29號、17年上字第917 號判例
      參照）。經查，本院依職權查詢A車車主為蔡婉棋，有公
      路監理電子閘門車號查詢機車車籍在卷可查，顯見原告並
      非A車車主。而本件原告僅提出估價單，除未提出其為A車
      所有權人之相關證明外，亦未提出已自A車所有權人蔡婉
      棋受讓本件損害賠償債權之相關證明，故原告於本件交通
      事故中所騎乘之A車縱因而受損，然原告既非A 車所有權
      人，難認原告所有權受到損害，故原告以其本人名義向被
      告請求A 車損害賠償，難認有據，應予駁回。
（八）綜上，本件原告所受損害之金額總計為1,009,687元【計
      算式：27,154元（醫療費用及已支出醫療耗材費用）＋9,9
      65元(就醫往返交通費用）+144,000元（看護費用）＋143,
      568元（勞動能力減損賠償）＋285,000元（後續醫療費用
      ）＋400,000元（精神慰撫金）＝1,009,687元】。
　四、末按損害之發生或擴大，被害人與有過失者，法院得減輕
      賠償金額或免除之，民法217條第1項定有明文。經查，本
      件被告駕駛B車固有未注意車前狀況之過失，為本件交通
      事故肇事次因，惟原告騎乘A車亦有轉彎車未讓直行車先
      行之過失，為造成本件交通事故之主因，有新北市政府警
      察局道路交通事故初步分析研判表及新北市政府車輛行車
      事故鑑定會鑑定意見書等件在卷可查，堪認原告就本件交
      通事故之發生亦與有過失甚明。本院審酌兩造就本件交通
      事故發生之過失情節及原因力大小，認被告就本件交通事
      故發生固應負30％之過失責任，惟原告亦應負70％之過失責
      任，始屬衡平。本院爰適用過失相抵之法則，減輕被告賠
      償金額70％，故本件被告應賠償之金額應核減為302,906元
      （計算式：1,009,687元×30％＝302,906元；元以下四捨五
      入）。扣除原告自承業已收受被告先行給付之100,000元
      賠償金，則原告尚得請求被告賠償202,906元。
四、從而，原告依民法侵權行為法律關係，於請求被告賠償202,
    906元，及自起訴狀繕本送達翌日（即109年9月8日）起至清
    償日止，按年息百分之5計算之利息範圍內，為有理由，應
    予准許，逾此部分之請求，則非有據，應予駁回。原告之訴
    駁回部分，其假執行之聲請即失所附麗，應併駁回，併此敘
    明。
六、本件事證已臻明確，兩造其餘攻擊防禦方法及舉證，核與判
    決結果無影響，爰不另一一論述。
七、本件原告勝訴部分，係就民事訴訟法第427條第1項訴訟適用
    簡易程式所為被告部分敗訴之判決，爰依同法第389條第1項
    第3款規定，依職權就原告勝訴部分宣告假執行。又本件原
    告請求醫療費用及已支出醫療耗材費、就醫往返交通費用、
    看護費用、勞動力減損賠償、後續醫療費用、精神慰撫金部
    分，係原告提起刑事附帶民事訴訟，由刑事庭合議裁定移送
    本院民事庭事件，免納裁判費。另就原告請求B車修繕費用
    部分之訴訟費用為第一審裁判費1,000元，因原告此部分請
    求無理由，故此訴訟費用由原告負擔。而勞動力減損鑑定費
    用14,000元部分，則按勞動力減損請求之勝敗訴比例計算後
    其中2,269元（計算式：14,000×（143,568/885,878）＝22,2
    69，元以下四捨五入）由被告負擔，餘由原告負擔。
中　　華　　民　　國　　111 　年　　5 　　月　　13　　日
                  士林簡易庭法  官  張明儀
以上正本係照原本作成。
如不服本判決，應於送達後20日內，向本院提出上訴狀並表明上
訴理由，如於本判決宣示後送達前提起上訴者，應於判決送達後
20日內補提上訴理由書（須附繕本）。
中　　華　　民　　國　　111 　年　　5 　　月　　13　　日
                            書記官  劉彥婷
附表：
一、108年11月16日（車禍發生日）起至108年12月31日止：
　　23,100×2％÷30×45＝693
二、109年1月1日起至109年12月31日止：
　　23,800×2％×12＝5,712
三、110年1月1日起至110年12月31日止：
　　24,000×2％×12＝5,760
四、111年1月1日起至111年5月31日止：
　　25,250×2％×5＝2,525
五、111年6月1日起至149年5月25日（原告年滿65歲）止：
　　依霍夫曼式計算法扣除中間利息（首期給付扣除中間利息）
    核計其金額為新臺幣128,878元【計算方式為：505×255.000
    00000=128,877.00000000。其中255.00000000為月別單利(5
    /12)%第456月霍夫曼累計係數。採四捨五入，元以下進位】
    。　
六、總計：143,568元。